最高法院刑事裁定　　　　　　　九十六年度台抗字第四八九號
抗　告　人　甲○○原名張玉美.
上列抗告人因違反貪污治罪條例案件，不服台灣高等法院台中分
院中華民國九十六年七月十八日駁回聲請再審之裁定（九十六年
度聲再字第一一三號），提起抗告，本院裁定如下：
    主  文
抗告駁回。
    理  由
本件原裁定以：「按刑事訴訟法第四百二十條第一項第六款所謂
確實之新證據，指其本體顯然足為受刑人有利判決之基礎無須經
過調查者而言。本件再審聲請人（即本件抗告人）甲○○所主張
之證據及證人謝發榮，並未於上開確定判決審理過程中或其他相
關案件結證，其究將為何等證述，更非經相當調查不能證明其真
偽，殊與確實之意義不符。況再審聲請人於本院（原法院）九十
六年度聲再字第八五號（下稱前再審聲請案）就同一案件聲請再
審時主張陪同劉欣宜之成年男子，應非總務徐輝政，乃於本件聲
請再審理由卻又主張依謝發榮之證實，該成年男子確為徐輝政，
不免自相矛盾。本件尚難認為有再審之理由，應依同法第四百三
十四條第一項規定，予以駁回」等語。抗告人甲○○（原名張玉
美）抗告意旨略以；依最高法院三十二年抗字第一一三號及四十
九年台抗字第七二號判例要旨，所謂顯然足為受判決人有利之判
決，不需經過調查者，係指就證據本身之形式上觀察，無顯然之
瑕疵，可以認為足以動搖原確定判決者而言；刑事訴訟法第四百
二十條第一項第六款規定確實之新證據，本非以絕對不需經過調
查程序為條件。又所謂「陪同劉欣宜之成年男子應非總務徐輝政
」等語，係原確定判決之認定，並非聲請人前再審聲請案之理由
，且原裁定逕以證人謝發榮須經調查，否則難以辨其真偽，與「
確實」意義不符，顯與上開判例要旨不符，恐有違誤等語。本院
按刑事訴訟法第四百二十條第一項第六款所謂確實之新證據，固
非以絕對不須經過調查程序為條件，然必須可認為確實足以動搖
原確定判決，而為受判決人有利之判決者為限，若僅係他人於事
後追述當時所見情形之空洞言詞，而顯然不足以推翻原確定判決
所憑之證據者，即非該款所謂確實之新證據。本件抗告人於原法
院再審聲請意旨雖以：「證人即頭屋鄉公所公務車司機謝發榮可
證實其當日載送總務徐輝政前往購買電腦，並載回兩台筆記型電
腦之情形。另證人李汪泰在警詢供稱：『我是應客戶要求而開立
的，我只記得是由當時陪同劉欣宜一起來我們店裡的一個男性成
年人付的錢，是他要求我開立統一發票的，但我不知道他的姓名
』；在偵查中證述：『我提到的成年男子跟劉欣宜來店裡，是下
單及取貨時都有來，付款及出貨是同一天』。由上開證言可知該
名成年男子確為徐輝政，購買電腦之發票均由徐輝政經手，徐輝
政當日要求謝發榮將其中一台電腦交給鄉長使用，另一台則由徐
輝政自行提走，抗告人並不知有另一台電腦存在，嗣調查局人員
調查此事，始知建設課徐成良所使用之筆記型電腦為徐輝政協同
劉欣宜購買時買一送一之贈品，乃補作簽呈以為登錄財產之用。
證人謝發榮擔任頭屋鄉公所公務車司機歷經數任鄉長，與抗告人
及本案並無利害關係，其陳述應屬可信，自形式上觀之，顯然足
以動搖原有罪之確定判決，具有嶄新性及顯然性二要素，可證明
申報核銷電腦費用之人應為採購人員徐輝政，抗告人無涉犯浮報
價額之罪責」等語。惟依卷內資料，原確定判決認定抗告人有請
其女劉欣宜採購鄉公所之電腦，劉欣宜亦有參與採購之情形，已
敘明係依據抗告人在審理中之部分供詞，證人黃錦輝之證詞，李
汪泰、劉欣宜之部分證詞，卷附本件採購電腦之發票及出貨單等
證據，並參酌依調查證據之結果，認定抗告人否認本件鄉公所採
購之電腦其中一台為抗告人私用及否認事後有補辦簽呈以掩飾等
語均不可採等情形，綜合予以觀察，憑為判斷之依據及認定之理
由（見聲再字卷第一三八頁至第一四五頁原確定判決書）。是原
確定判決並非單以本件不能證明徐輝政有陪同劉欣宜一起去採購
電腦，而為認定抗告人犯罪之依據。原確定判決並就此敘明「甲
○○於審理時供稱其請劉欣宜採購，可知陪同劉欣宜之成年男子
，應非總務徐輝政甚明。至該成年男子究為何人？其與本案之關
連性為何？依現存之證據資料，均無法證明，但並不影響被告等
人犯罪之成立」等語（見同上原確定判決書）。是該判決已敘明
該男子究係何人，並不影響抗告人應負之正犯責任，即無審究之
必要。是縱有不詳姓名男子陪同劉欣宜採購電腦屬實，亦屬該男
子是否知情參與而為共犯之情形，並不影響抗告人正犯責任之成
立。則再審聲請意旨以證人謝發榮得以證明徐輝政有參與採購一
節，即不足以動搖原確定判決所認定抗告人本件採購電腦部分之
犯罪事實。原裁定因以聲請再審意旨所指之證人謝發榮，顯然非
屬判決前已存在而為法院及當事人所不知，因未經發現，不及調
查斟酌，而於判決後始經發現之證據甚明，且依聲請人所指之此
部分證據，自證據之本身形式上觀察，亦非屬不須經調查，即可
動搖原確定判決之證據，核與刑事訴訟法第四百二十條第一項第
六款所謂發現確實之新證據亦有未合，原裁定因而駁回其再審之
聲請，於法尚無違誤。雖其理由另以「況再審聲請人於本院九十
六年度聲再字第八五號就同一案件聲請再審時，係主張陪同劉欣
宜之成年男子，應非總務徐輝政，乃其於本件聲請再審理由，卻
又主張依謝發榮之證實，該成年男子確為徐輝政，不免自相矛盾
」等語，係有誤會。但如上所述，原裁定以本件抗告人聲請再審
所主張之證據，與刑事訴訟法第四百二十條第一項第六款規定所
謂「確實之新證據」不符，而駁回其再審聲請，於法既無違誤，
抗告人之抗告即難認為有理由，應予駁回。又原裁定案由欄贅載
本院九十六年度台上字第二五七八號程序判決案號，附此敘明。
據上論結，應依刑事訴訟法第四百十二條，裁定如主文。
中　　華　　民　　國　九十六　年　　九　　月　二十八　日
                      最高法院刑事第十一庭
                          審判長法官  林　永　茂
                                法官  洪　文　章
                                法官  蘇　振　堂
                                法官  蕭　仰　歸
                                法官  何　菁　莪
      本件正本證明與原本無異
                                      書  記  官
中　　華　　民　　國　九十六　年　　十　　月　　三　　日
                                                      v
